臺灣士林地方法院民事判決
109年度簡上字第210號
上  訴  人  鍾靈    
被上訴人    台新國際商業銀行股份有限公司
法定代理人  尚瑞強  
訴訟代理人  梁文昀  
            鍾德暉  
            黃照峯律師
複代理人    蔡興諺  
上列當事人間請求清償信用卡消費借款事件，上訴人對於中華民
國109年6月3日本院士林簡易庭109年度士簡字第7號第一審判決
提起上訴，被上訴人為應受判決事項聲明之減縮，本院於110年1
1月11日言詞辯論終結，判決如下：
    主  文
上訴駁回。
第二審訴訟費用（除減縮部分外）由上訴人負擔。
    事實及理由
壹、程序部分：
一、按第二審訴之變更或追加，非經他造同意，不得為之，但擴
    張或減縮應受判決事項之聲明者，不在此限，民事訴訟法第
    446條第1項、第255條第1項第3款定有明文。本件被上訴人
    於原審係聲明請求上訴人與原審共同被告鍾京諭應：㈠於繼
    承被繼承人鍾鵬煌之遺產範圍內，連帶給付被上訴人新臺幣
    （下同）7萬5,851元，及其中6萬9,981元自民國94年9月13
    日起至104年8月31日止，按年息20％計算之利息，暨自同年9
    月1日起至清償日止，按年息15％計算之利息。㈡於繼承被繼
    承人鍾鵬煌之遺產範圍內，連帶給付被上訴人19萬9,917元
    ，及自94年5月4日起至104年8月31日止，按年息20％計算之
    利息，暨自同年9月1日起至清償日止，按年息15％計算之利
    息。嗣於本院審理中變更訴之聲明為上訴人與鍾京諭應：㈠
    於繼承被繼承人鍾鵬煌之遺產範圍內，連帶給付被上訴人7
    萬5,851元，及其中6萬9,981元自103年12月24日起至104年8
    月31日止，按年息20％計算之利息，暨自同年9月1日起至清
    償日止，按年息15％計算之利息。㈡於繼承被繼承人鍾鵬煌之
    遺產範圍內，連帶給付被上訴人19萬9,917元，及自103年12
    月24日起至104年8月31日止，按年息20％計算之利息，暨自
    同年9月1日起至清償日止，按年息15％計算之利息，核屬減
    縮應受判決事項之聲明，合於上開規定，應予准許。
二、按債權人以各連帶債務人為共同被告提起給付之訴，必以被
    告一人提出非基於其個人關係之抗辯而「有理由」者，始對
    於共同被告各人必須合一確定，而有民事訴訟法第56條第1
    款規定之適用（最高法院94年台上字第377號判決意旨參照
    ）。本件上訴人對原審判決，提出「未繼承取得鍾鵬煌之積
    極財產」之基於非個人關係之抗辯而為上訴，故本院審理過
    程固先將鍾京諭（原審共同被告）列為視同上訴人，惟經審
    理結果既認為上訴人上訴無理由，其上訴之效力自不及於未
    提起上訴之鍾京諭，爰不併列鍾京諭併為視同上訴人。
貳、實體部分：　　
一、本件被上訴人主張：上訴人及鍾京諭之被繼承人鍾鵬煌（於
    96年12月23日死亡）於93年7月間向伊申領信用卡使用，雙
    方並簽訂信用卡契約（下稱系爭信用卡契約），依約鍾鵬煌
    得持卡至特約商店消費，但應就所生帳款於繳款截止日前向
    伊為清償，或以循環信用之方式繳付最低應繳金額。然鍾鵬
    煌自發卡日起陸續持卡記帳消費，至94年9月12日止，總計
    積欠伊消費款本金6萬9,981元、利息5,870元，共計7萬5,85
    1元未依約清償（違約金部分不予計算）。鍾鵬煌另於93年7
    月7日向伊申請現金卡信用貸款30萬元，雙方並簽訂現金卡
    信用貸款契約（下稱系爭現金卡信用貸款契約），依約鍾鵬
    煌得以金融卡提款或轉帳方式動撥貸款額度之現金，惟應於
    每月之繳款截止日繳納每月應償還之金額。然鍾鵬煌自伊核
    撥貸款至94年5月3日止，積欠借款本金19萬9,917元，亦未
    依約給付。上訴人與鍾京諭為限定繼承，伊自得依前開信用
    卡契約第16條約定，請求上訴人與鍾京諭於繼承鍾鵬煌遺產
    範圍內，連帶給付上開消費款本金及利息，暨上開消費款本
    金自103年12月24日起至104年8月31日止，按年息20％計算之
    利息，暨自同年9月1日起至清償日止，按年息15％計算之利
    息，並依前開現金卡信用貸款契約第2條、第8條、第9條約
    定，請求上訴人及鍾京諭於繼承鍾鵬煌遺產範圍內，連帶給
    付上開借款本金，及自103年12月24日起至104年8月31日止
    ，按年息20％計算之利息，暨自同年9月1日起至清償日止，
    按年息15％計算之利息。為此，依系爭信用卡契約、系爭現
    金卡信用貸款契約及繼承法律關係，求為判令：㈠上訴人與
    鍾京諭應於繼承被繼承人鍾鵬煌之遺產範圍內，連帶給付被
    上訴人7萬5,851元，及其中6萬9,981元自103年12月24日起
    至104年8月31日止，按年息20％計算之利息，暨自同年9月1
    日起至清償日止，按年息15％計算之利息。㈡上訴人與鍾京諭
    於繼承被繼承人鍾鵬煌之遺產範圍內，連帶給付被上訴人19
    萬9,917元，及自103年12月24日起至104年8月31日止，按年
    息20％計算之利息，暨自同年9月1日起至清償日止，按年息1
    5％計算之利息。
二、上訴人則以：伊與鍾京諭於鍾鵬煌死亡後，依法為限定繼 
    承，經屏東地院以97年度繼字第33號民事裁定，命「凡被繼
    承人之債權人應於本公示催告最後登載新聞紙之翌日起5個
    月內向繼承人報明其債權，如不為報明，而又為繼承人所不
    知者，僅得就賸餘遺產行使其權利」，該裁定並經於97年2
    月19日登載於新聞紙，被上訴人逾期為本件請求，僅能就鍾
    鵬煌賸餘遺產行使權利，然鍾鵬煌並無賸餘遺產，況鍾鵬煌
    僅遺留債務，並無遺留財產可供債權人行使其權利，被上訴
    人本件請求給付，顯屬無據等語，資為抗辯。
三、原審為上訴人全部敗訴之判決，上訴人不服，提起上訴，聲
    明：㈠原判決除減縮部分外廢棄。㈡前開廢棄部分，被上訴人
    在第一審之訴駁回。被上訴人答辯聲明：上訴駁回。
四、查被上訴人主張前開其與上訴人及鍾京諭之被繼承人鍾鵬煌
    （於96年12月23日死亡）間存在系爭信用卡契約及系爭現金
    卡信用貸款契約，鍾鵬煌遺留對其以下債務：㈠應依系爭信
    用卡契約之約定，給付7萬5,851元，及其中6萬9,981元自10
    3年12月24日起至104年8月31日止，按年息20％計算之利息，
    暨自同年9月1日起至清償日止，按年息15％計算之利息。㈡應
    依系爭現金卡信用貸款契約之約定，給付19萬9,917元，及
    自103年12月24日起至104年8月31日止，按年息20％計算之利
    息，暨自同年9月1日起至清償日止，按年息15％計算之利息
    ，及上訴人與鍾京諭已為限定繼承等事實，業提出信用卡會
    員約定條款、信用卡申請書、帳務查詢明細、現金卡信用貸
    款約定書、現金卡申請書、帳務明細查詢、繼承系統表、戶
    籍謄本、屏東地院108年9月20日屏院進家坤97繼33字第1089
    000943號函等件為證（見原審卷第6至24頁），復為上訴人
    所不爭執，堪信為實。
五、按繼承，因被繼承人死亡而開始；繼承人自繼承開始時，除
    本法另有規定外，承受被繼承人財產上之一切權利、義務。
    但權利、義務專屬於被繼承人本身者，不在此限；繼承人對
    於被繼承人之債務，負連帶責任；繼承人得限定以因繼承所
    得之遺產，償還被繼承人之債務，97年1月4日修正施行前民
    法第1147條、第1148條、第1153條第1項、第1154條分別定
    有明文。上訴人為鍾鵬煌之繼承人，自應繼承鍾鵬煌對被上
    訴人之義務，與鍾京諭負連帶責任。是被上訴人依系爭信用
    卡契約、系爭現金卡信用貸款契約及繼承法律關係，請求：
    ㈠上訴人與鍾京諭應於繼承被繼承人鍾鵬煌之遺產範圍內，
    連帶給付被上訴人7萬5,851元，及其中6萬9,981元自103年1
    2月24日起至104年8月31日止，按年息20％計算之利息，暨自
    同年9月1日起至清償日止，按年息15％計算之利息。㈡上訴人
    與鍾京諭於繼承被繼承人鍾鵬煌之遺產範圍內，連帶給付被
    上訴人19萬9,917元，及自103年12月24日起至104年8月31日
    止，按年息20％計算之利息，暨自同年9月1日起至清償日止
    ，按年息15％計算之利息，應屬有據。
六、上訴人雖抗辯被上訴人於其與鍾京諭對鍾鵬煌為限定繼承，
    逾法院所命報明債權期限，僅能就鍾鵬煌賸餘遺產，行使其
    權利，惟鍾鵬煌並無賸餘遺產，況其與鍾京諭亦未因繼承取
    得鍾鵬煌之任何財產，被上訴人自不得請求給付云云。然債
    權人於繼承人為限定繼承後是否逾期報明債權，而僅能就被
    繼承人賸餘遺產行使其權利，以及繼承人是否有繼承取得被
    繼承人財產，可供債權人行使其權利，均僅債權人之債權是
    否得受到滿足之問題，並不影響債權人之債權請求權存否，
    是上訴人抗辯鍾鵬煌並無遺留財產，被上訴人不得為本件債
    權之請求云云，不能採取。
七、綜上所述，上訴人依依系爭信用卡契約、系爭現金卡信用貸
    款契約及繼承法律關係，請求：㈠上訴人與鍾京諭應於繼承
    被繼承人鍾鵬煌之遺產範圍內，連帶給付被上訴人7萬5,851
    元，及其中6萬9,981元自103年12月24日起至104年8月31日
    止，按年息20％計算之利息，暨自同年9月1日起至清償日止
    ，按年息15％計算之利息。㈡上訴人與鍾京諭於繼承被繼承人
    鍾鵬煌之遺產範圍內，連帶給付被上訴人19萬9,917元，及
    自103年12月24日起至104年8月31日止，按年息20％計算之利
    息，暨自同年9月1日起至清償日止，按年息15％計算之利息
    ，應屬有據。原審就上開應准許部分，為上訴人敗訴之判決
    ，並無不合。上訴意旨指摘原判決不當，求予廢棄改判，為
    無理由，應駁回上訴。另上訴人原就被上訴人起訴時回溯逾
    5年之利息部分請求，提出罹於消滅時效之抗辯，然該部分
    請求已經被上訴人減縮起訴聲明而撤回，爰不予贅述。
八、本件事證已臻明確，兩造其餘攻擊防禦方法及未經本院援用
    之證據，經本院斟酌後，認為均不足以影響本判決之結果，
    爰不一一論駁，併此敘明。
九、據上論結，上訴人之上訴為無理由，依民事訴訟法第436條
    之1第3項、第449條第1項、第78條，判決如主文。　　
中　　華　　民　　國　　110 　年　　12　　月　　9 　　日
                  民事第一庭  審判長法  官  蕭錫証
                                    法  官  劉逸成
                                    法  官  劉瓊雯
以上正本係照原本作成。
本件判決不得上訴。　　　　　　　　　　　　　　　　　　
中　　華　　民　　國　　110 　年　　12　　月　　9 　　日
                                    書記官  劉淑慧